【裁判字號】    98,訴,2555
【裁判日期】    990129
【裁判案由】    損害賠償
【裁判全文】
臺灣臺中地方法院民事判決  98年度訴字第2555號
原      告  乙○○
被      告  甲○○
當事人間損害賠償事件，本院於民國99年1月14日言詞辯論終結
，判決如下：
    主    文
被告應給付原告新台幣肆萬貳仟玖佰捌拾伍元，及自民國九十八
年十月三十一日起至清償日止按年息百分之五計算之利息。
原告其餘之訴駁回。
訴訟費用由被告負擔百分之五，餘由原告負擔。
本判決原告勝訴部分得假執行，但被告如以新臺幣肆萬貳仟玖佰
捌拾伍元為原告預供擔保，得免為假執行。
原告其餘假執行之聲請駁回。
    事實及理由
一、本件原告起訴主張：被告於民國98年4月15日下午，騎乘車
    牌號碼NQM-205號重型機車，沿臺中縣大里市○○○路由東
    往西方向行駛。於同日下午1時5分許，被告行駛至甲堤南路
    與新甲路口，欲左轉進入新甲路時，明知應注意應遵守道路
    交通標線之指示，在雙向二車道行駛時，在劃有分向限制線
    之路段，不得駛入來車之車道，且應行至交岔路口中心處才
    可左轉，不得占有來車道搶先左轉；而依當時情形又無不能
    注意之情事，竟疏於注意，未至交岔路口中心處，即搶先左
    轉，並貿然跨越雙黃線（即分向限制線）駛入對向車道（即
    來車道）。適原告騎乘車牌號碼L6J-550號重型機車，沿臺
    中縣大里市○○○路由西往東方向行駛，已通過甲堤南路與
    新甲路口之交岔路口，而進入甲堤南路己向車道時（即甲堤
    南路由西往東方向之車道）時，因原告見到被告突然侵入己
    向車道時，閃避不及，與被告騎乘之機車發生碰撞，原告因
    而人車倒地，並受有四肢多處擦挫傷、右手中指撕裂傷1公
    分等傷害，爰依侵權行為法律關係請求被告賠償醫療費用、
    機車損失及慰撫金等，並聲明(一)被告應給付原告新台幣（下
    同）881,040元及自起訴狀繕本送達翌日即98年10月31日起
    至清償日至，按週年利率百分之5計算之利息。(二)願供擔保
    ，請准宣告假執行。
二、被告則以：對於上揭時日發生系爭車禍致原告受傷等事實均
    不爭執，惟原告請求費用過高云云置辯。並聲明：原告之訴
    駁回，如受不利判決，願供擔保請准宣告免為假執行。
三、本件原告主張被告因過失致原告受傷之前開事實，業據原告
    提出臺灣臺中地方法院98年度交易字第542號刑事判決1份、
    醫療費用收據3紙等為證，被告對此亦不爭執；又被告因前
    開過失傷害行為，業經臺中地方法院刑事庭以98年度交易字
    第542號刑事判決判處有期徒刑3月，如易科罰金，以1,000
    元折算一日確定，亦據本院依調閱該刑事案卷，查明屬實，
    堪認為真實。
四、按因故意或過失，不法侵害他人之權利者，負損害賠償責任
    ；汽車、機車或其他非依軌道行駛之動力車輛，在使用中加
    損害於他人者，駕駛人應賠償因此所生之損害；不法侵害他
    人之身體或健康者，對於被害人因此喪失或減少勞動能力或
    增加生活上之需要時，應負損害賠償責任；不法侵害他人之
    身體、健康、名譽、自由、信用、隱私、貞操，或不法侵害
    其他人格法益而情節重大者，被害人雖非財產上之損害，亦
    得請求賠償相當之金額，民法第184條第1項前段、第191 條
    之2前段、第193條第1項、第195條第1項前段分別定有明文
    。本件原告因被告之過失侵權行為受有損害，且被告過失行
    為與原告所受損害間具有相當因果關係，是原告依上揭規定
    請求被告負損害賠償責任，洵屬有據。茲就原告請求，應否
    准許，分述如下：
  (一)醫療費用部分：
    原告主張因本件事故受有前述傷害，已支出醫藥費用共760
    元，業據其提出仁愛醫療財團法人醫療費用收據3紙，被告
    對此復不爭執（詳本院98年12月3日言詞辯論筆錄），原告
    此部分請求，應予准許。
  (二)機車修理費用部分：
    按負損害賠償責任者，除法律另有規定或契約另有訂定外，
    應回復他方損害發生前之原狀。因回復原狀而應給付金錢者
    ，自損害發生時起，加給利息。第一項情形，債權人得請求
    支付回復原狀所必要之費用，以代回復原狀。民法第213條
    定有明文。是本件原告請求被告支付系爭車輛回復原狀所必
    要之費用，即屬有據。惟修復補強費用計算回復原狀之金額
    ，應扣除折舊（最高法院77年度第9次民事庭會議決議參照
    ）。查原告所有系爭車輛，因本件事故受損計支出修復費用
    為共為35,280元（工資6,000元，零件費用29,280元）等情
    ，業據提出修理費用收據2紙為證，原告所有系爭受損車輛
    係94年11月出廠，有原告提出之行車執照影本1份附卷可按
    ，算至98年4月15日本件車禍發生時，系爭車輛使用期間已
    有3年5月，則其零件部分，依一般社會通念，會因時間而產
    生價值之貶損，應予折舊。依行政院所頒「固定資產耐用年
    數表」及「固定資產折舊率表」之規定，車輛之耐用年數為
    五年，依定率遞減法每年折舊千分之369，參酌營利事業所
    得稅結算申報查核准則第95條第8項規定，固定資產提列折
    舊採用定率遞減法則者，以一年為計算單位，其使用期限未
    滿1年者，按實際使用之月數相當於全年之比例計算之，不
    滿1月者，以月計。本件原告系爭車輛實際使用3年5月，則
    該車更換零件部分之折舊總額應為23,055（第1年折舊額29,
    280×0.369=10,804；第2年折舊額為（29,280-10,804）×
    0.369 =6,818；第3年折舊額為（29,280-10,804-6,818）×
    0.369=4,302；第4年5個月折舊為（29,280-10,804-6,818
    -4,302）×0.369×5/12= 1,131），扣除折舊額後，原告之
    零件部分費用應以6,225元（29,280-23,055=6,225）為正當
    。原告得請求系爭車輛之回復原狀費用，應為12,225元（工
    資6,000元＋零件6,225元=12,225元），逾此部分之請求，
    為無理由，應予駁回。
  (三)工作收入損失部分：
    原告另主張因系爭車禍受傷，無法工作達半月之久，原告日
    薪3,000元，共受有45,000元（3,000×15=45,000）之損失
    ，惟為被告否認，經查原告此部分之主張除提出醫療費用共
    760元之收據證明外，並未提出其確因此車禍受傷未能工作
    半月之證明，亦未提出其日薪為3,000元之證明，迄至本院
    言詞辯論終結前亦未提出其他證明資料供本院審酌，是本院
    實難僅以原告之陳述即遽認原告確有此部分之工作損失，原
    告此部分之主張，自難准許。
  (四)慰撫金部分：
    原告因被告之前開過失行為，受有傷害，在精神上感受痛苦
    ，自得請求被告賠償非財產上損害之慰藉金。爰斟酌原告因
    本件車禍所受之傷害及原告現年39歲，高中畢業，有房屋4
    筆、土地5筆、汽車2輛、投資1筆，被告25歲，大學肄業，
    擔任業務工作，無任何不動產及投資（詳卷附稅務電子閘門
    資料查詢表）等一切情狀後，認原告請求賠償慰撫金額以30
    ,000元為相當，逾此部分所為請求，尚嫌過高，不應准許。
  (五)綜上所述，原告得主張所受損害之金額合計為42,985元（計
    算式為：760+12,225+30,000=42,985）。
五、從而，原告基於侵權行為之規定，請求被告應給付原告42,
    985元，及自起訴狀繕本送達翌日即98年10月31日起至清償
    日止，按年息百分之5計算之法定遲延利息，尚無不合，應
    予准許，超過部分則無理由，應予駁回。
六、原告陳明願供擔保請准宣告假執行，經核原告勝訴部份，係
    為所命給付金未逾50萬元之判決，爰依民事訴訟法第389條
    第1項第5款依職權宣告假執行；其餘假執行之聲請，因訴之
    駁回而失所依附，不予准許。另被告陳明願供擔保，聲請宣
    告免為假執行，經核無不合，爰酌定相當之擔保金額准許之
    。
七、本件事證已臻明確，兩造其餘主張及所提證據與本院上開論
    斷無涉或無違，不予贅述。
八、本件訴訟費用、假執行及免為假執行之依據：民事訴訟法第
    79 條、第389條第1項第5款、第392條，判決如主文。
中    華    民    國    99    年    1     月    29   日
                  民事第二庭    法  官  涂秀玲
正本係照原本作成。
如對本判決上訴，須於判決送達後20日內向本院提出上訴狀。
中    華    民    國    99    年    1     月    29   日
                                書記官  鐘麗芳

司法院資訊處製作；財團法人民間司法改革基金會備份。
